臺灣宜蘭地方法院刑事判決　　　　　　　　　　　　　　九十年度訴字第一七六號
　　公　訴　人　臺灣宜蘭地方法院檢察署檢察官
　　被　　　告　甲○○
右列被告因發掘墳墓案件，經檢察官提起公訴（八十九年度偵字第三四四五號），本
院判決如左：
    主  文
甲○○無罪。
    理  由
一、公訴意旨略以被告甲○○於民國八十七年間受楊讚聲委託，更新宜蘭縣礁溪鄉龍
    潭村龍潭南湖南側之楊姓祖墳，於施工期間，明知該楊姓祖墳左側有丙○○之妹
    游素卿之小墓，竟將之掘起，把骨灰及墓碑置放於旁，再更新楊姓祖墳，嗣於八
    十八年清明節，丙○○前往掃墓時，始發現游素卿之墓被挖掘，因認被告吳建中
    涉有發掘墳墓罪嫌。
二、本件公訴人認被告甲○○涉有發掘墳墓之犯行，無非以告訴人丙○○之指訴及證
    人乙○○、戊○○之證述，及提出照片八張為其所憑之論據。訊據被告甲○○則
    堅決否認其事，辯稱：確實沒有挖那墓地，去的時候那墓地已經是平的等語。
三、按犯罪事實應依證據認定之，無證據不得推定其犯罪事實，又不能證明被告犯罪
    者，應諭知無罪之判決，刑事訴訟法第一百五十四條、第三百零一條第一項分別
    定有明文。又所謂認定犯罪事實之證據，係指足以認定被告確有犯罪行為之積極
    證據而言，該項證據自須適合於被告犯罪事實認定，始得採為斷罪資料；又苟未
    能發現相當證據，或證據不足以證明，自不能以推測或擬制之方法，以為裁判基
    礎；且在訴訟上用以證明事實之證據，須於通常一般之人均不致於有所懷疑，而
    得確信其為真實之程度者，始得據以為有罪之認定，倘其證明尚未達到此一程度
    ，而有合理之懷疑性存在，致使無從為有罪之確信時，即應為無罪之判決（最高
    法院二十九年上字第三一０五號、四十年台上字第八六號、七十六年台上字第四
    九八六號判例意旨參照）。
四、經查：
  （一）被告甲○○係經證人丁○○所介紹而更新楊讚聲位於宜蘭縣礁溪鄉龍潭村龍
        潭南湖南側之楊姓祖墳，此經證人丁○○到庭陳稱：我與被告是朋友，是我
        介紹他去做墓地的，我忘記何時介紹的，乙○○當時是去整地的雜工，不是
        我請的，看誰請清德去做，誰就付錢給他，我是負責管理墓地的等語（本院
        九十年十一月二十九日訊問筆錄參照）明確，足見被告確係經丁○○介紹而
        為楊姓墳墓的更新工程。
  （二）被告辯稱：乙○○整好地後，丁○○才交給我的（本院九十一年二月二十七
        日審理筆錄參照）等語，而證人乙○○到庭結證稱：當時黃某（丁○○）有
        說那墓地是他整理的，當初我去整地時，已經沒有看到游姓的墓，骨頭已經
        拿走不見了，只剩下周圍的磚塊我去清理，我是整理後才發現的，我是整地
        之後，交給丁○○，之後被告才去那裡做楊姓的墓，工錢是向丁○○拿的等
        語（本院九十一年二月七日訊問筆錄參照）明確，經核被告所辯與證人乙○○所言均相符合，且證人丁○○亦供陳：我不知道是誰挖的，我是請乙○○
        整地完後，才介紹被告去做的等語（本院九十一年二月七日訊問筆錄參照）
        明確，顯見被告確係於證人乙○○整地完後，始開始施作墓地之工程。參以
        證人乙○○證稱：我去的時候，旁邊諶姓的墓已經做好了，我在距離係爭墓
        地約二十公尺的地方時，發現一個骨甕，證人丁○○叫我去做的時候，當時
        游姓的墓碑已經倒在旁邊了‧‧‧，我所知道被告做墓地的時候是不需要再
        挖地等語（本院九十一年二月二十七日審理筆錄參照）明確，足見被告係在
        證人乙○○整地之後，始受理施作更新楊姓墓地，施工前該墓地已經整平，
        則證人乙○○於其整理時既已經不見告訴人丙○○之妹游素卿之墓，且見墓
        碑倒放於旁，則當被告在其後施作工程時，自無從得見游素卿之墓所在，當
        無挖掘游素卿之墓之可能，且被告所施作之工程僅為墓地之填平及前庭之建
        設，亦無挖掘土地之必要，縱上所述，被告所辯自堪採信。
  （三）從而，公訴意旨所指被告涉有發掘墳墓之犯行，尚無積極證據足資證明，而
        所提出之相片僅能證明確有游素卿墓地而已，此外復查無其他證據足資認定
        被告犯有發掘墳墓之罪，自屬不能證明被告犯罪，依首揭判例之說明，應為
        被告無罪判決之諭知。至告訴人丙○○之妹游素卿之墳墓，究係由何人所發
        掘，應由檢察官另行偵辦，附此敘明。
據上論斷，應依刑事訴訟法第三百零一條第一項前段，判決如主文。
本案經檢察官林秋田到庭執行職務
中        華        民        國    九十一    年    三    月    十三    日
                                  臺灣宜蘭地方法院刑事第一庭
  審判長法  官    林  明  山
                                            法  官    辜  漢  忠
                                            法  官    鄭  貽  馨
右正本證明與原本無異。
如不服本判決，應於判決送達後十日內向本院提出上訴狀( 應附繕本 )，上訴於臺灣
高等法院。
                                            書記官    陳  憲  文
中        華        民        國    九十一    年    三    月    十四    日
